【裁判字號】    88,訴,1384
【裁判日期】    890920
【裁判案由】    偽造有價證券等
【裁判全文】
臺灣板橋地方法院刑事判決                        八十八年度訴字第一三八四號
    公  訴  人  臺灣板橋地方法院檢察署檢察官
    被      告  丙○○
右列被告因偽造有價證券等案件，經檢察官提起公訴（八十八年度偵字第二三一號）
，甲○判決如左︰
    主      文
丙○○意圖供行使之用，而偽造有價證券，處有期徒刑壹年柒月。
偽造如附表所示之支票壹紙沒收。
    事      實
一、丙○○為設於臺北縣新莊市○○路二八九巷三一號一樓「伊甸環境事業股份有限
    公司」之負責人，於民國（下同）八十五年一月間，擬向公司會計戊○○借票使
    用，惟為戊○○所拒，其竟利用戊○○外調於雲林縣西螺鎮支援業務之際，基於
    為自已不法之所有及供行使之用之意圖，徒手擅自開啟戊○○位於前開公司內之
    抽屜，而竊取其內支票一紙（票號：ＫＤ0000000號，付款人：基隆市農
    會信用部安瀾橋分部），旋以戊○○置於同處之印章盜蓋於該支票之發票人欄及
    金額欄，嗣復於公司內交予不知情之會計丁○○填妥金額為新臺幣（下同）十萬
    元，發票日為八十五年一月三十日，於偽造完成該支票後即交付予乙○○以支付
    積欠之款項。嗣於票載發票日前經丁○○告知，戊○○始知悉上情，而該支票屆
    期亦因丙○○未匯款入支票帳戶中，經執票人提示因存款不足而退票。
二、案經戊○○訴由臺灣板橋地方法院檢察署檢察官偵查起訴。
    理      由
一、訊據被告固坦承曾將上開支票交予丁○○填寫金額及發票日一節，惟矢口否認有
    竊盜、偽造有價券等犯行，辯稱：該支票係向戊○○借得云云為辯。然查：
（一）右揭犯罪事實，業據告訴人戊○○指訴不移，且有該支票一紙影本（核與原本
      相符）附卷足稽，再者，被告交付支票予丁○○填寫支票金額及發票日，且丁○○未蓋用印章等情，亦據丁○○於另案偵查中陳述綦詳（見臺灣板橋地方法
      院檢察署八十七年度偵字第二○○八一號偵查卷第二十七頁背面、第二十八頁
      正面，八十八年度偵續字第七七號偵查卷第二十五頁背面、第三十五頁背面）
      ，再者，告訴人嗣於八十五年二月十三日匯款予乙○○而取回支票，亦有匯款
      單一紙附卷（臺灣板橋地方法院檢察署八十七年度偵字第二○○八一號偵查卷
      第三十二頁）足憑。
（二）自被告所提出之同本支票之其他存根（ＫＤ0000000號至ＫＤ0000
      000號）以觀，均蓋有告訴人之支票印鑑為騎縫章，然於本案支票之存根卻
      無同樣之騎縫章，核與告訴人之指訴相符。
（三）被告雖尚以前詞置辯，而選任辯護人亦為被告辯護稱：告訴人與被告係國立嘉
      義農業專科學校之同學，嗣告訴人至被告開設之公司擔任會計，詎二人滋生男
      女感情糾葛，故有本件告訴，且於告訴人匯款予乙○○之前一天被告尚將伊所
      有之土地權狀借予被告向他人借款五十萬元，至今始提起告訴，顯然為挾怨報
      復云云。惟查：
  １、被告就本件支票之交付情形或稱：「（印章何人蓋的？）我已沒有印象了，那
      是很久的事了。」（見臺灣板橋地方法院檢察署八十七年度偵字第二○○八一
      號偵查卷第三十二頁之八十七年九月二十九日訊問筆錄）；嗣稱：「（當初戊○○是否不借票給你？）他有同意，我是在西螺工地向他借，向他借票也有說
      金額。」（見臺灣板橋地方法院檢察署八十七年度偵字第二○○八一號偵查第
      三十六頁背面之八十七年十一月三十日偵訊筆錄）；或稱：「．．後來只記得
      是他把支票交給我，至於在何處交票我並不清楚，他在交票給我時蓋章已蓋好
      了，我不知是何人蓋的．．．」、「．．約定我開票出去後到時候由我軋錢進
      入農會，後來也有匯款進入。」（見臺灣板橋地方法院檢察署八十八年度偵續
      字第七七號偵查卷第二十一頁背面、第二十二頁正面之八十八年三月三十一日
      之訊問筆錄）；或稱：「．．他給我的是蓋有印章的空白支票．．。」、「（
      他當面交給你？）我忘記是交給我或交給會計。」（見甲○八十八年十一月三
      日訊問筆錄）、「（支票的章是誰蓋的？字是誰寫的？）章是誰蓋的我忘記了
      ，字是一個劉小姐寫的，金額是會計寫的．．．。」（見甲○八十九年一月十
      四日訊問筆錄）、「（支票）給的時候有無蓋章不清楚．．。」、「支票我並
      沒有看過，（改口）支票我有看過，金額上有無蓋章我沒看到。」（見甲○八
      十九年二月十八日訊問筆錄）；另就如何還票款錢予告訴人一節，被告先則稱
      ：「（戊○○說匯給乙○○十萬元，是他去匯的有何意見？）沒有意見，是他
      去匯的，但那筆錢依我記憶是我回去苗栗我拿十二萬元之定存單解約之後給她
      的。」；嗣稱：「（何時給的？地點？）是在苗栗銅鑼，當初是丁○○與戊○○去領那一筆十二萬元解約的，我沒有去領。」、「（定存單是誰的名字？）
      是我母親賴澄美的。」（俱見甲○八十八年十二月十六日訊問筆錄）、「（十
      萬元票款誰還的？）是我母親交給戊○○的，是以十二萬元的定存解約還給戊○○的，．．．。」（見甲○八十九年七月十九日訊問筆錄），然被告最後所
      提出解約之定期存單之存款人卻為「黃錫滄」，由上均顯見被告所述前後歧異
      ，言詞閃爍之情。
  ２、再者，按測謊鑑定，係依一般人在說謊時，會產生遲疑、緊張、恐懼、不安等
      心理波動現象，乃以科學方法，由鑑定人利用測謊儀器，將受測者之上開情緒
      波動反應情形加以記錄，用以分析判斷受測者之供述是否違背其內心之真意而
      屬虛偽不實。故測謊鑑定，倘鑑定人具備專業之知識技能，復基於保障緘默權
      而事先獲得受測者之同意，所使用之測謊儀器及其測試之問題與方法又具專業
      可靠性時，該測謊結果，如就有利之供述，經鑑定人分析判斷有不實之情緒波
      動反應，依補強性法則，雖不得作為有罪判決之唯一證據，但非無證據能力，
      仍得供裁判之佐證，其證明力如何，事實審法院有自由判斷之職權（參照最高
      法院八十八年度臺上字第二九三六號判決要旨），甲○經被告及告訴人同意後
      ，囑託法務部調查局為測謊鑑定之結果為：就被告丙○○所稱：「本案支票係
      戊○○借予交付」一節，經測試呈情緒波動之反應，應係說謊，另就告訴人戊○○所稱：「其未同意將本案支票借予交付丙○○」一節，則經測試無情緒波
      動之反應，應未說謊，此有法務部調查局（８９）陸（三）字第８９０２２３
      ８９號鑑定通知書足資參酌。
  ３、被告自承於本案支票之票載發票日時，與告訴人感情尚佳，係自八十五年中始
      惡化（見甲○八十九年一月十四日、八月四日訊問筆錄），則告訴人於二人感
      情尚佳之際未即為提出告訴，仍再借予所有權狀等供為借款與常情亦無何違背
      ，又被告所提出告訴人之電話錄音，自其內容觀之，亦無從執之為被告有利之
      認定。
  ４、綜上所述，被告所辯無非係圖卸之詞，自無足採信。
二、從而，本案事證已臻明確，被告犯行洵堪認定，自應依法論處；辯護人尚請求訊
    問丁○○、乙○○已無必要，附此敘明。
三、核被告丙○○所為，係犯刑法第三百二十條第一項之竊盜罪、第二百零一條第一
    項之偽造有價證券罪。被告盜用印章用以偽造有價證券，其盜用印章之行為偽造
    支票行為之一部，另其偽造支票後進而持以行使之低度行為應為偽造之高度行為
    所吸收，而均不另論罪。被告利用不知情之丁○○填寫支票之金額、發票日等，
    就偽造有價證券部分應為間接正犯。而被告所犯上開二罪間有方法結果之牽連關
    係，應依刑法第五十五條之規定，從一重之刑法第二百零一條第一項之偽造有價
    證券罪處斷。查被告本件犯行所偽造之支票金額為十萬元尚屬非鉅，且係於被告
    與告訴人間男女感情尚佳之際為之，犯罪情節尚非重大，其犯罪情狀顯可憫恕，
    然所犯為法定本刑三年以上十年以下有期徒刑之重典，法重情輕，即令宣告法定
    最低刑度之刑猶嫌過重，爰依刑法第五十九條之規定，酌量減輕其刑。爰審酌被
    告之犯罪動機、目的、手段、品行、智識程度、所生危害及犯罪後並未償還告訴
    人票款且飾詞否認犯行等一切情狀，量處如主文所示之刑。
四、被告偽造如附表所示之支票一紙，應依刑法第二百零五條之規定，不問屬於犯人
    與否，沒收之。
據上論斷，應依刑事訴訟法第二百九十九條第一項前段，刑法第二百零一條第一項、
、第三百二十條第一項、第五十五條、第五十九條、第二百零五條，罰金罰鍰提高標
準條例第一條前段，判決如主文。
本案經檢察官靳開聖到庭執行職務。
中      華      民      國      八十九      年     九     月    二十    日
                                      臺灣板橋地方法院刑事第五庭
                                          法  官  陳  鴻  清
右正本證明與原本無異
如不服本判決應於送達後十日內向甲○提出上訴狀
                                          書記官  林  蔚  然
中      華      民      國      八十九      年     九     月   二十二   日
附錄本案論罪科刑法條全文：
刑法第二百零一條：
意圖供行使之用，而偽造、變造公債票、公司股票或其他有價證券者，處三年以上十
年以下有期徒刑，得併科三千元以下罰金。
行使偽造、變造之公債票、公司股票或其他有價證券，或意圖供行使之用，而收集或
交付於人者，處一年以上七年以下有期徒刑，得併科三千元以下罰金。
刑法第三百二十條：
意圖為自己或第三人不法之所有，而竊取他人之動產者，為竊盜罪，處五年以下有期
徒刑、拘役或五百元以下罰金。
意圖為自己或第三人不法之利益，而竊佔他人之不動產者，依前項之規定處斷。前二
項之未遂犯罰之。
附表：
┌─────┬─────┬───┬────────┬────────┐
│票      號│發  票  日│發票人│付      款    人│  面        額  │
├─────┼─────┼───┼────────┼────────┤
│KD0000000 │85.O1.31  │戊○○│基隆市農會信用部│新臺幣壹拾萬元  │
│          │          │      │安瀾橋分部      │                │
└─────┴─────┴───┴────────┴────────┘


司法院資訊處製作；財團法人民間司法改革基金會備份。
